臺灣高等法院刑事判決
111年度上易字第30號
上  訴  人  臺灣臺北地方檢察署檢察官林婉儀
被      告  甲○○



上列上訴人因被告家暴妨害自由案件，不服臺灣臺北地方法院11
0年度易字第430號，中華民國110年11月18日第一審判決（聲請
簡易判決處刑案號：臺灣臺北地方檢察署110年度偵字第13273號
），提起上訴，本院判決如下：
    主  文
原判決撤銷。
甲○○犯恐嚇危害安全罪，處拘役參拾日，如易科罰金，以新臺幣
壹仟元折算壹日。緩刑貳年，緩刑期內付保護管束，並於付保護
管束期間內，禁止對被害人實施家庭暴力，及應依檢察官之指揮
參加法治教育貳場。
    事  實
一、甲○○與乙○○係夫妻，二人具有家庭暴力防治法第3條第1款規
    定之家庭成員關係，其等於民國110年2月24日晚間10時55分
    許，在新北市○○區○○路000巷0號4樓住處，因故發生爭執，
    甲○○竟基於恐嚇危害安全之犯意，手持陶瓷水果刀（聲請簡
    易判決處刑書記載為「菜刀」），並出言「好，不然妳不要
    再跟我吵這些，不然我就殺了妳」等語，恐嚇乙○○，使乙○○
    心生畏懼，致生危害於安全，嗣經乙○○檢具錄影內容報由警
    方處理，而查獲上情。
二、案經乙○○訴由新北市政府警察局新店分局報請臺灣臺北地方
    檢察署檢察官偵查後聲請簡易判決處刑。
    理  由
一、關於證據能力部分：
    本判決所引用之證據資料，無論供述證據或非供述證據，檢
    察官及被告甲○○（下稱被告）均同意有證據能力（本院卷第
    31、32頁），且本院審酌該等供述證據作成時之情況，認為
    適當，非供述證據，亦查無非法取得而應予排除之情形，自
    均得作為證據。
二、認定犯罪事實所憑之證據及理由：
　㈠被告之辯解部分：
　　訊之被告否認本案犯罪，辯稱：本案發生時，我有手持水果
    刀揮舞，那是因為我與我太太即告訴人乙○○（下稱告訴人）
    有一些爭執，我當天酒後情緒來才會這麼做，我沒有恐嚇或
    是殺我太太的意圖，我也沒有說「妳現在就殺了我，妳不殺
    我，我就殺妳」等語。
　㈡經查：
　⒈被告有於上開犯罪事實欄所載時、地，手持陶瓷水果刀，以
    刀尖朝向自己，而以「妳不要再跟我吵這些，不然我就殺了
    妳」等語恐嚇告訴人之事實，業據證人即告訴人於警詢及原
    審審理時證述甚詳（見偵卷第13至15頁、原審易字卷第119
    至124頁），並經原審勘驗告訴人當時攝錄之錄音錄影內容
    屬實，有原審之勘驗筆錄及畫面擷圖在卷可憑（見原審易字
    卷第84、87至95頁）。是被告有於前揭時地，手持陶瓷水果
    刀，並以「好，不然妳不要再跟我吵這些，不然我就殺了妳
    」等語恐嚇告訴人之事實，可以認定。
　⒉按刑法第305條規定恐嚇罪之恐嚇，係指單純以將來加害生命
    、身體、自由、名譽、財產之事（下稱「惡害」），恐嚇他
    人使人心生畏佈為已足，不必果有加害之意思，更不須有實
    施加害之行為（最高法院75年度台上字第5480號、93年度台
    上字第3309號刑事裁判要旨參照）。且該惡害之通知方式，
    並無限制，無論其為口頭、書面或舉動，亦不論明示或暗示
    ，凡以足使被害人理解其意義之方法，通知將加惡害之事，
    而使被害人心生畏怖者，即均包括在內。如上所述，被告於
    上開時地，手持陶瓷水果刀，並以口頭對告訴人聲稱「好，
    不然妳不要再跟我吵這些，不然我就殺了妳」等語，觀其對
    告訴人口出之內容，係欲殺了告訴人，且手中復持有陶瓷水
    果刀，依其言語及舉動，即屬將加害於告訴人之生命、身體
    之事通知告訴人，其語意淺顯明白，告訴人具有高職畢業之
    智識程度（參見偵卷第13頁告訴人之個人資料），自無不能
    理解之處；且參之原審勘驗筆錄所載被告與告訴人當時之全
    部對話內容，其二人係處於爭執之下，足見被告上開恐嚇言
    語，非出於戲謔之詞，而係故意為之；又告訴人因而心生畏
    懼，亦據告訴人指述明確（見偵卷第14頁、原審卷易字卷第
    120頁、本院卷第33頁），況被告所為該恐嚇言語，依一般
    社會通念，客觀上亦足使一般人心生畏懼。是被告所為該當
    於恐嚇罪無疑。
　⒊至於依原審勘驗所見情形，雖然當時被告所持該水果刀係刀
    尖朝向自己，並於過程中被告屢有要求告訴人「妳殺了我」
    、「妳現在就殺了我」等情（見原審易字卷第87至95頁），
    惟就被告此等行為，無論其有無摻雜欲自傷或要求告訴人為
    加工傷害等行為之意思在內，仍不影響其對告訴人所為恐嚇
    行為之成立，自不因此解免其恐嚇罪責。又於本案案發當時
    ，縱使有被告與告訴人之聲音皆相當平穩，無劇烈起伏（見
    原審易字卷第87頁勘驗筆錄），且告訴人並未即時離開現場
    ，反而拿出手機攝錄現場狀況，甚至在110年3月13日警方介
    入處理而為安置之前，仍與被告同住上址住處（參見本院卷
    第34頁告訴人之陳述）等情形。惟據告訴人於原審證稱：被
    告不是第一次這樣對我，之前也打過我，把電燈、門關起來
    ，說打我沒有人會看到，所以我如果不能保持冷靜，會引起
    被告暴怒，我通常都是靜靜的回答被告的話（見原審易字卷
    第119頁）；復於本院審判中陳稱：因為被告以前沒有拿刀
    對著我過，所以我也不知道該逃走等語（見本院卷第33頁）
    。依此可見，此係告訴人面對與被告發生爭執時之處理方式
    ，不得憑此遽謂告訴人未心生畏懼，而作為有利被告之認定
    。
  ㈢據上所述，被告否認犯罪之辯解，核無可採。本案事證明確
    ，被告有為上開恐嚇危害安全之犯行無疑，應依法論科。原
    審未詳為勾稽卷內相關事證，遽對被告為無罪之判決，即有
    可議。檢察官上訴意旨指摘原審判決所為論斷，有違經驗法
    則及事理常情之不當，為有理由。是本院自應將原審判決予
    以撤銷改判。
三、論罪科刑：　　　　
　㈠按家庭暴力防治法第3條第1款規定：「本法所定家庭成員，
    包括下列各員及其未成年子女：一、配偶或前配偶」，因告
    訴人為被告之配偶，已據被告供承明確（見本院卷第30頁）
    ，是本案有家庭暴力防治法相關規定之適用。又家庭暴力，
    係指家庭成員間實施身體、精神或經濟上之騷擾、控制、脅
    迫或其他不法侵害之行為；而家庭暴力罪，則指家庭成員間
    故意實施家庭暴力行為而成立其他法律所規定之犯罪。此觀
    家庭暴力防治法第2條第1款、第2款規定自明。本案被告對
    告訴人所為之恐嚇危害安全犯行，係屬家庭成員間實施不法
    侵害之行為，構成家庭暴力罪，惟因家庭暴力防治法並無罰
    則規定，是對被告所為本案犯行，應依刑法之規定予以論罪
    科刑。
　㈡核被告所為，係犯刑法第305 條之恐嚇危害安全罪。
　㈢審酌被告僅因與告訴人發生爭執，卻不思循理性方式解決，
　　竟手持陶瓷水果刀，對告訴人恫稱欲殺了告訴人，使告訴人
    之生命、身體備受威脅而心生畏怖，足生危害於安全；並考
    量被告於犯後否認犯行，犯後態度欠佳，及除本案犯罪外，
    無其他犯罪前科之品行，有其前案紀錄表在卷可參（見本院
    卷第19頁）；兼衡其犯罪之動機、手段、犯罪情節、高職畢
    業之智識程度，及於工廠擔任技術員、家庭經濟狀況勉持等
    生活狀況（見原審易字卷第130頁），以及所生危害，暨告
    訴人於本院審判中表示願原諒被告、給被告一個自新機會之
    科刑意見（見本院卷第32、39、61至63頁）等一切情狀，爰
    量處如主文第二項所示之刑，並依刑法第41條第1項前段規
    定，諭知如易科罰金，以新臺幣1千元折算1日之折算標準。
　㈣緩刑之諭知：
　　查，被告除本案犯罪外，無其他犯罪前科，已如上述，其因
    一時衝動失慮，致觸犯刑章，考量其係初犯，雖未能坦承犯
    行，惟參酌告訴人於本院審判中一再表示願意原諒被告、請
    本院給予被告自新機會等情（見本院卷第32、39、61至63頁
    ），本院考量為促進告訴人與被告間之家庭和諧，相信被告
    經此偵審程序及刑之宣告後，應能知所警惕而無再犯之虞，
    因認上開所宣告之刑，以暫不執行為適當，爰依刑法第74條
    第1項第1款規定，宣告緩刑2年，以啟自新。而為預防被告
    再對告訴人為不法侵害行為，並強化被告之法紀觀念，乃依
    家庭暴力防治法第38條第1項、第2項、刑法74條第2項第8款
    、同法第93條第1項第2款等規定，諭知被告於緩刑期間內應
    付保護管束，並禁止對被害人即告訴人實施家庭暴力，且應
    依檢察官之指揮參加法治教育2場。倘被告有違反上開所命
    負擔而情節重大，告訴人得請求檢察官向法院聲請撤銷上開
    緩刑宣告，附此敘明。
四、綜上所述，本件檢察官之上訴為有理由，原審判決所為論斷
    既有可議，即無可維持，自應予以撤銷，並改判如主文第二
    項所示之刑。　
據上論斷，應依刑事訴訟法第369條第1項前段、第364條、第299
條第1項前段，判決如主文。
本案經臺灣臺北地方檢察署檢察官蕭惠菁聲請簡易判決處刑，臺
灣高等檢察署檢察官錢明婉到庭執行職務。　　
中　　華　　民　　國　　111 　年　　4 　　月　　20　　日
                  刑事第二十二庭審判長法　官  王美玲
                                      法　官  葉韋廷
                                      法　官  陳銘壎
以上正本證明與原本無異。
如不服本判決，應於收受送達後20日內向本院提出上訴書狀，其
未敘述上訴之理由者並得於提起上訴後20日內向本院補提理由書
（均須按他造當事人之人數附繕本）「切勿逕送上級法院」。
                                      書記官  吳思葦
中　　華　　民　　國　　111 　年　　4 　　月　　20　　日
附錄：本案論罪科刑法條全文
中華民國刑法第305條
以加害生命、身體、自由、名譽、財產之事恐嚇他人，致生危害
於安全者，處2年以下有期徒刑、拘役或9千元以下罰金。